臺灣桃園地方法院民事裁定　　　　　　　95年度訴字第1706號
原　　　告　乙○○
被　　　告　甲○○
上列當事人間請求損害賠償事件，係原告於本院95年度桃交簡字
第1675號傷害刑事案件提起附帶民事訴訟（95年度桃附民字第53
號），經本院刑事庭於民國95年9 月11日裁定移送前來，於民國
96年4 月3 日言詞辯論終結，本院裁定如下：
    主  文
原告之訴駁回。
訴訟費用由原告負擔。
    理  由
一、本件原告提起附帶民事訴訟主張略以：被告於民國94年12月
    19日上午7 時30分許，至原告位於桃園縣桃園市○○○街24
    號公司內，持塑膠鐵管毆打原告背部，並以拳頭打原告頭臉
    部，致原告受有頭部外傷併上唇撕裂傷1 公分、背部挫傷及
    牙齒挫傷等傷害，原告之老花眼鏡及監視器亦因此受損。被
    告因上開傷害行為，業經本院以95年度桃簡字第1675號判決
    處有期徒刑3 月在案。爰依侵權行為損害賠償之法律關係，
    就老花眼鏡及監視器毀損部分，請求被告賠償原告受損老花
    眼鏡1 副費用新臺幣（下同）6,000 元，及修理監視器費用
    3,000 元等語。並聲明：被告應給付原告9,000 元，及自刑
    事附帶民事起訴狀繕本送達翌日起至清償日止，按週年利率
    5%計算之利息。
二、惟按因犯罪而受損害之人，於刑事訴訟程序得附帶提起民事
    訴訟，對於被告及依民法負賠償責任之人，請求回復其損害
    ，刑事訴訟法第487 條第1 項定有明文。由此可知附帶民事
    訴訟，係因犯罪而受損害之人，為請求回復其損害，於刑事
    訴訟程序附帶提起之民事訴訟，故提起是項訴訟，須限於起
    訴之犯罪事實侵害個人私權，致生損害者，始得為之。換言
    之，附帶民事訴訟之提起，必以刑事訴訟程序之存在為前提
    ，若刑事訴訟未經提起公訴或自訴，或非刑事訴訟程序認定
    之犯罪事實侵害其私權，縱因同一事故而受有損害，自不得
    對於應負賠償責任之人，提起附帶民事訴訟。且其附帶提起
    之民事訴訟，如不合於上開法條所定之要件者，縱於刑事庭
    依刑事訴訟法第504 條第1 項將附帶之民事訴訟移送於民事
    庭後，亦不得將關於民事訴訟之法規，溯及於附帶提起民事
    訴訟時，而予適用，仍應認其起訴為不合法。查，本件被告
    被訴傷害案件，係臺灣桃園地方法院檢察署檢察官以被告傷
    害原告身體（即犯刑法第277 條第1 項之罪）之犯罪事實而
    以95年度偵字第11382 號聲請簡易判決處刑書向法院提起公
    訴，本院刑事庭審結，亦認被告傷害原告身體，核其所為係
    犯刑法第277 條第1 項之罪，判處被告有期徒刑3 月在案等
    情，業經本院依職權調取上開刑事卷宗查明無訛。依上開說
    明，本件縱認被告之行為同時毀損原告老花眼鏡及監視器，
    係故意侵害原告對該物之權利，然原告既未就被告毀損其老
    花眼鏡、監視器之行為提出告訴或自訴，則其縱因被告之同
    一行為受有損害，仍不得於上開傷害案件刑事訴訟程序中提
    起附帶民事訴訟。從而，原告於刑事訴訟程序中，就其因老
    花眼鏡及監視器毀損所受損害部分提起附帶民事訴訟，自非
    適法，雖經本院刑事庭將原告該部分之訴裁定移送於本院民
    事庭，仍應認原告該部分之訴，為起訴不合法，應予駁回。
三、原告關於因身體所受傷害所發生之醫療費用及非財產上損害
    部分之請求，已由本院另以判決為裁判，併此敘明。
中　　華　　民　　國　　96　　年　 　4　　月　　17　　日
                  民事第三庭  法  官  林望民
上列為正本係照原本作成
如對本裁定抗告須於裁定送達後10日內向本院提出抗告狀，並應
繳納抗告費新台幣壹仟元。
中　　華　　民　　國　　96　　年　　4 　　月　　17　　日
                              書記官  曾建中
